【裁判字號】    97,訴,211
【裁判日期】    970527
【裁判案由】    違反農藥管理法
【裁判全文】
臺灣嘉義地方法院刑事判決               97年度訴字第211號
公  訴  人  臺灣嘉義地方法院檢察署檢察官
被      告  大成化學工業股份有限公司
代  表  人  丁○○
代  理  人  乙○○
                    弄9號
被      告  台灣先進科學有限公司
代  表  人  戊○○
被      告  乙○○
                      弄9號
上  一  人
選任辯護人  吳宏輝律師
上列被告等因違反農藥管理法案件，經檢察官提起公訴（97年度
偵字第28號、第2031號），本院判決如下：
    主  文
大成化學工業股份有限公司法人之代表人，因執行業務，製造偽
農藥，科罰金銀元參萬元即新台幣玖萬元，減為罰金銀元壹萬伍
仟元即新台幣肆萬伍仟萬元，扣案偽農藥「陶斯寧」柒佰柒拾玖
瓶，均沒收。又法人之代表人因執行業務，製造偽農藥，科罰金
新台幣拾萬元。應執行罰金新台幣拾參萬元，扣案偽農藥「陶斯
寧」柒佰柒拾玖瓶，均沒收。
台灣先進科學有限公司法人之代表人，因執行業務，製造偽農藥
，科罰金新台幣拾萬元。
乙○○製造偽農藥，處有期徒刑陸月，減為有期徒刑參月。又製
造偽農藥，處有期徒刑壹年。應執行有期徒刑壹年貳月。
    事  實
一、乙○○係「大成化學工業股份有限公司」（下簡稱大成化工
    公司）及「台灣先進科學有限公司」（下簡稱台灣先進公司
    ）之總經理，明知「農藥非經申請中央主管機關檢驗合格，
    核准登記發給許可證，不得製造、加工或輸入」等規定，且
    大成化工公司所取得行政院農業委員會（下簡稱農委會）農
    藥許可證號農藥製字第04050號，農藥名稱為陶斯寧，廠牌
    名稱為毒斯寧，理化性狀為褐色液體，有效成分為陶斯松22
    .5% 及賽滅寧2.5%，合計有效成分為25%。乙○○於民國95
    年底某日起，基於製造偽農藥之犯意，製造有效成分為陶斯
    松35. 1 %及賽滅寧13.5%，有效成分合計為48.6%，廠牌名
    稱為「蟲寶」，理化性狀為藍綠色澄清液體之偽農藥，將不
    合法之「蟲寶」字樣之標籤貼在收縮膜內，收縮膜外再張貼
    合法之「陶斯寧」之標籤，以掩人耳目，並交由售貨員轉售
    予農藥零售販賣業者。甲○○（由本院另行審結）係大成化
    工公司之售貨員，應注意所販賣「陶斯寧」之有效成分應符
    合外包裝之標示，依當時情形亦無不能注意之情節，而不注
    意，自96年1月間某日起，以「陶斯寧」1瓶新臺幣（下同）
    180元之價格，至嘉義縣水上鄉忠和村檳榔樹角22之15號「
    興農股份有限公司中莊營業所」，販賣予負責人丙○○（由
    本院另行審結）3箱，共計120瓶，丙○○為合法之農藥販賣
    業者，應注意向甲○○購買「陶斯寧」之有效成分應符合外
    包裝之標示，不應在內包裝有不同之標示，依當時情形亦無
    不能注意之情節，而不注意，於96年1月間某日起，將上開
    偽農藥販賣予不特定之農民。嗣於96年7月11日上午10時7分
    許，在丙○○位於嘉義縣水上鄉忠和村檳榔樹角22之7號房
    舍，為警查獲，並扣得收縮模內標示為「蟲寶」，外標示為
    「陶斯寧」之偽農藥40瓶；又於96年12月5日，在臺中縣外
    埔鄉○○村○○路29號，扣得乙○○主動交出收縮模內標示
    為「蟲寶」，外標示為「陶斯寧」之偽農藥779瓶，經農委
    會農業藥物毒物試驗所檢驗後發現確屬偽農藥，而悉上情。
二、乙○○明知台灣先進公司所取得之農藥許可證號為農藥進字
    第02505號，僅能進口有效成分益達胺9.6%之農藥原體，再
    配合3種溶劑調配而成市售農藥，農藥名稱為「穩清」。竟
    在未有上述進口農藥原體之情況下，於96年8月30日，將大
    成化工公司原已取得之農藥許可證號為農藥製字第05039 號
    之配方，即益達胺9.6%之農藥原體，配合2種溶劑，而製成
    市售農藥，名稱為「法台鐵水」，並將國內產品即「法台鐵
    水」之內容物，抽換張貼標籤為「穩清」之偽農藥1,000CC
    裝880瓶，500CC裝900瓶，嗣於96年8月30日上午9時50分許
    ，在臺中縣外埔鄉○○村○○路29號，扣得名稱為「穩清」
    之偽農藥1,000CC裝880瓶，500CC裝900瓶，陶斯寧出貨單2
    紙及益達胺進口報單2張，經農委會農業藥物毒物試驗所檢
    驗後發現確屬偽農藥，而悉上情。
三、案經臺灣嘉義地方法院檢察署檢察官自動檢舉並指揮法務部
    調查局嘉義縣調查站偵辦，臺灣嘉義地方法院檢察署檢察官
    偵查起訴。
    理  由
一、按除被告所犯為死刑、無期徒刑、最輕本刑為3年以上有期
    徒刑之罪或高等法院管轄第一審案件者外，於法院行準備程
    序進行中，被告先就被訴事實為有罪之陳述時，審判長得告
    知被告簡式審判程式之旨，並聽取當事人、代理人、辯護人
    及輔佐人之意見後，裁定進行簡式審判程式；且受命法官行
    準備程式，與法院或審判長有同一之權限；又簡式審判程式
    之證據調查，不受刑事訴訟法第159條第1項、第161條之2、
    第161條之3、第163條之1及第164條至第170條規定之限制，
    刑事訴訟法第273條之1第1項、第279條第2項前段、第273條
    之2分別定有明文。查本件被告大成化工公司、台灣先進公
    司、乙○○所犯為死刑、無期徒刑、最輕本刑為3年以上有
    期徒刑以外之罪，且非高等法院管轄第一審之案件，經本院
    合議庭裁定由受命法官行準備程式時，被告就被訴事實為有
    罪之陳述後，復經本院合議庭裁定由受命法官獨任行簡式審
    判程式，是其證據之調查，自不受刑事訴訟法第159條第1項
    、第161條之2、第161條之3、第163條之1及第164條至第170
    條規定之限制，合先敘明。
二、上揭事實業據被告乙○○於本院準備程序及簡式審判程式審
    理時坦承不諱；並分別有下列證據可資佐證：
(一)、犯罪事實一部分：
１、扣案之「陶斯寧」農藥經農委會農業藥物毒物試驗所檢驗結
    果，呈有效成分為陶斯松35. 1% 及賽滅寧13.5%，有效成分
    合計為48.6%，超過許可登記含量陶斯松22.5%及賽滅寧2.5%
    （即陶斯寧25%）甚多一情，有上開試驗所96年7月17日藥試
    化字第0962506591號函在卷可資佐證。
２、扣案「陶斯寧」內包裝使用「蟲寶」字樣標籤，所標示之用
    法（如使用範圍及稀釋倍數均不同，即陶斯寧25 %僅能用在
    十字花科蔬菜，而蟲寶可用在瓜類、蔥類及蔬菜類；陶斯寧
    稀釋倍數為1,000倍，而蟲寶稀釋倍數均為1,500倍）與外包
    裝之標示明顯不同。
３、臺灣道禮股份有限公司登記有陶斯寧50%一情，有農委會農
    業藥物毒物試驗所96年7月17 日藥試化字第0962506591號函
    在卷可資佐證，足證不同農藥有效成分之濃度，應有不同之
    許可證，被告所製造之「陶斯寧」農藥，已接近臺灣道禮股
    份有限公司所登記之陶斯寧50 %，顯非當初取得許可之內容
    。
４、扣案之「陶斯寧」農藥外觀顏色與主要成分含量均與浮貼標
    示不符，屬於偽農藥一情，有農委會動植物防疫檢疫局96年
    8 月1日防檢三字第0961484479號函在卷可資佐證。
(二)、犯罪事實二部分：
１、臺灣先進公司報運進口之益達胺9.6﹪農藥成品，因涉及虛
    報產地，經農委會動植物防疫檢疫局釋示屬農藥管理法第7
    條第1款所稱未經核准擅自輸入之偽農藥，屬禁止輸入物品
    ，目前經財政部基隆關稅局扣留於環球貨櫃集散站等情，有
    該局96年9月6日基普五字第0961026394號函附卷可參。可見
    臺灣先進公司並未取得製造農藥名稱「穩清」之農藥原體。
２、扣案之「穩清」農藥經農委會農業藥物毒物試驗所檢驗結果
    ，含有有效成分益達胺9.031%，其他成分二甲基甲醯胺20.2
    ﹪，二甲基乙醯胺70.2﹪，均與「法台鐵水」或「穩清」2
    產品原登記配方不符等情，有上開試驗所96年10月9日藥試
    化字第0962509090號函所附之檢驗報告，在卷可參。
３、扣案「法台鐵水」之成品農藥，許可證持有者為大成化工公
    司，為該公司之合法產品；扣案之「穩清」，因臺灣先進公
    司並無實際進口資料，故屬農藥管理法第7條第3款所稱抽換
    國內外產品之之偽農藥，大成化工公司及臺灣先進公司涉嫌
    共同製造、加工或分裝偽農藥等情，有農委會動植物防疫檢
    疫局96年10月18日防檢三字第0961429603號函在卷可資佐證
(三)、綜上所述被告乙○○之自白，核與事實相符，被告乙○○、
    被告大成化工公司、被告臺灣先進公司之犯行應堪認定。
三、比較新舊法：
(一)、按行為後法律有變更者，適用行為時之法律，但行為後之法
    律有利於行為人者，適用最有利於行為人之法律，刑法第2
    條第1項訂有明文。
(二)、被告乙○○、大成化工公司於犯罪事實一製造「陶斯寧」之
    行為時，96年7月18日修正前農藥管理法第43條第1項規定：
    「製造、加工或輸入偽農藥者，處3年以下有期徒刑，得併
    科5萬元以下罰金。」、而修正後第47條第1項規定：「製造
    、加工、分裝或輸入偽農藥者，處6月以上5年以下有期徒刑
    ，得併科新臺幣50萬元以下罰金。」經比較新舊法結果，以
    舊法較有利於行為人，故依刑法第2條第1項前段規定，本案
    關於犯罪事實一被告乙○○、大成化工公司製造偽農藥犯行
    ，應適用行為時之法律即修正前農藥管理法之規定。
(三)、又修正前農藥管理法第47條規定，於96年7月18日修正公布
    施行，除其條號已移為第49條外，其條文內容不變，而有關
    其新舊法比較及適用均同如前述，即適用修正前之舊法規定
    ，併予敘明。
四、論罪科刑：
(一)、按農藥管理法第7條規定：「本法所稱偽農藥，指農藥有下
    列各款情形之一者：一、未經核准擅自製造、加工或輸入。
    二、摻雜其他有效成分之含量超過中央主管機關所定之限量
    基準。三、抽換或仿冒國內外產品。四、塗改或變更有效期
    間之標示。五、所含有效成分之名稱與核准不符。」，同法
    第9條規定：「農藥之製造、加工或輸入，除本法另有規定
    及經中央主管機關公告不列管之農藥者外，應經中央主管機
    關核准登記，並發給許可證。」
(二)、扣案之「陶斯寧」產品，與其農藥製字第4050號許可證登記
    之濃度不符，濃度接近臺灣道禮股份有限公司登記之陶斯寧
    50% 農藥；扣案之「穩清」產品，則係在無進口原料「益達
    胺」之情形下，抽換國內產品之成分，分別屬農藥管理法第
    7 條第1款、第3款之偽農藥要無疑義。
(三)、被告乙○○擔任大成化工公司及臺灣先進公司之總經理，具
    有製造農藥之專業知識，且其曾於77年、86年、88年、95年
    間因違反農藥管理法之案件，經提起公訴，其中雖有部分獲
    判免訴或無罪，但被告乙○○於88年間因違反農藥管理法案
    件，經臺灣臺中地方法院以88年易字第3138號判決判處有期
    徒刑5月，復經臺灣高等法院臺中分院以90年上易字第790號
    判決駁回上訴確定；又於95年間因違反農藥管理法案件，經
    臺灣南投地方法院以95年投刑簡字第313號判決判處拘役20
    日確定等情，有臺灣高等法院被告前案紀錄表附卷可稽，顯
    見被告乙○○對於農藥管理法之規定，應已知之甚詳，其製
    造未符合核准濃度之農藥「陶斯寧」及在進口原料「益達胺
    」遭關稅局扣留之情形下，抽換使用國內成品，製造偽農藥
    「穩清」，顯非偶然之犯罪，其係刻意規避農藥管理法而製
    造偽農藥。
(四)、核被告乙○○所為，就犯罪事實一製造「陶斯寧」部分，係
    犯96年7月18日修正公布施行前農藥管理法第43條第1項製造
    偽農藥罪。就犯罪事實二製造「穩清」部分，係犯修正後農
    藥管理法第47條第1項製造偽農藥罪。被告乙○○所犯上開2
    罪，犯意個別，行為互殊，應予分論併罰。
(五)、被告乙○○為大成化工公司、臺灣先進公司之總經理，實際
    負責該公司製造農藥業務等情，業據其供述明確。按公司之
    經理人，在執行職務之範圍內，亦為公司之負責人，公司法
    第8條第2項定有明文。是就犯罪事實一部份，被告大成化工
    公司因其代表人乙○○執行業務犯修正前農藥管理法第43
    條之罪，應依修正前同法第47條之規定科以罰金。就犯罪事
    實二部份，被告大成化工公司、臺灣先進公司因其代表人乙
    ○○執行業務犯修正後農藥管理法第47條之罪，應依修正後
    同法第49條之規定科以罰金。
(六)、爰審酌被告乙○○擔任大成化工公司、臺灣先進公司之總經
    理，有相當之農藥製造經驗，且前因違反農藥管理法案件，
    經判處有期徒刑，已如上述（不構成累犯），其明知大成化
    工公司取得之農藥許可證製字第4050號「陶斯寧」產品，有
    效成分為陶斯松22.5﹪、賽滅寧2.5﹪，竟製造未經許可，
    有效成分為陶斯松35.1﹪、賽滅寧13.5﹪之偽農藥，且未依
    農藥核定標示張貼於農藥外包裝上，將可能造成稀釋倍數、
    使用範圍之錯誤，影響農民、大眾之身體健康；又被告乙○
    ○於益達胺遭關稅局扣留之情形下，罔顧臺灣先進公司取得
    之農藥許可證號為農藥進字第02505號，只能使用「進口」
    之有效成分益達胺，竟抽換國內產品「法台鐵水」之有效成
    分益達胺，規避農藥管理法之相關規定，及被告乙○○、大
    成化工公司、臺灣先進公司均坦承犯行犯後態度良好，犯罪
    手段、所生危害等一切情狀，各量處如主文所示之刑。
(七)、被告乙○○、大成化工公司就犯罪事實一部分之犯罪時間於
    96年4月24日以前，合於中華民國九十六年罪犯減刑條例第2
    條第1項第3款均應予減其刑期2分之1之規定。並就被告乙○
    ○、大成化工公司部分，定其應執行刑。
(八)、末按，沒收為從刑，與主刑有從屬關係，倘主刑與從刑均已
    修正，經依刑法第2條第1項但書就主刑比較結果，應適用最
    有利之修正前舊法時，依從刑附屬於主刑之原則，自不得就
    新舊法予以割裂適用，應一律適用修正前之舊法。犯罪事實
    一部份，主刑適用修正前之農藥管理法，是沒收部分，亦應
    依修正前農藥管理法第53條之規定宣告沒收。查扣案陶斯寧
    779瓶為大成化工公司所有，應依刑法第38條第1項第3款規
    定宣告沒收，另扣案陶斯寧40瓶（在嘉義縣水上鄉扣得部分
    ），已為丙○○所購得，不得依農藥管理法之規定沒收，併
    予敘明。至扣案「穩清」1000cc裝880瓶、500cc裝900瓶，
    應依修正後農藥管理法第55條第1項之規定，由行政主管機
    關沒入之。
據上論斷，應依刑事訴訟法第273條之1第1項、第299條第1項前
段，修正前農藥管理法第43條第1項、第47條、第53條、修正後
農藥管理法第47條第1項、第49條，刑法第11條前段、第2條第1
項前段、第51條第5款、第7款、第38條第1項第3款，中華民國九
十六年罪犯減刑條例第2條第1項第3款、第7條、現行法規所定貨
幣單位折算新臺幣條例第2條，判決如主文。
中    華    民    國    97    年    5    月    27    日
                          刑事第五庭  法  官  洪嘉蘭
以上正本證明與原本無異。
如不服本判決，應於送達後十日內向本院提出上訴狀（應敘述具
體理由並附繕本），上訴於臺灣高等法院臺南分院。
上訴書狀如未敘述理由，應於上訴期間屆滿後二十日內補提理由
書於本院。
中    華    民    國    97    年    5    月    27    日
                                      書記官  吳明蓉
附錄：本案論罪科刑法條全文
修正前農藥管理法第43條第1項：
製造、加工或輸入偽農藥者，處三年以下有期徒刑，得併科五萬
元以下罰金。
修正前農藥管理法第47條：
法人之代表人、法人或自然人之代理人、受僱人或其他從業人員
，因執行業務，犯第四十三條或第四十五條之罪者，除依各該條
規定處罰其行為人外，對該法人或自然人亦科以各該條之罰金。
修正後農藥管理法第47條第1項：
製造、加工、分裝或輸入偽農藥者，處六月以上五年以下有期徒
刑，得併科新臺幣五十萬元以下罰金。
修正後農藥管理法第49條：
法人之代表人、法人或自然人之代理人、受僱人或其他從業人員
，因執行業務，犯第四十五條至前條之罪者，除依各該條規定處
罰其行為人外，對該法人或自然人亦科以各該條之罰金。


司法院資訊處製作；財團法人民間司法改革基金會備份。
